【裁判字號】    86,訴,2991
【裁判日期】    891108
【裁判案由】    強姦等
【裁判全文】
臺灣板橋地方法院刑事判決                        八十六年度訴字第二九九一號
    公  訴  人  臺灣板橋地方法院檢察署檢察官                              
    被      告  鄭凱文
    選任辯護人  劉立鳳  律師                                              
                劉樹志  律師                                              
右列被告因強姦等案件，經檢察官提起公訴（八十六年度偵字第一七三０號），本院
判決如左：                                                                
    主  文                                                                
丁○○對於女子以強暴之方法而為性交，處有期徒刑肆年。又以加害生命之事，恐嚇
他人致生危害於安全，處有期徒刑肆月。應執行有期徒刑肆年貳月。              
    事  實                                                                
一、丁○○於民國八十五年之不詳時間，經由其妹認識在○○縣○○市「○○家商」
    就讀、另在○○市「○○補習班」打工之女子陳００（姓名年籍資料詳卷，下稱
    Ａ女），竟心生歹念，於八十五年十二月二十二日上午某時，在其所任職之○○
    補習班內，以有重要事情商量為由，打電話邀約Ａ女於當天中午十二時許至其住
    於○○縣○○市○○路○○○號○樓住處對面之○○書局，Ａ女如期赴約不見鄭
    某，丁○○再以電話連絡Ａ女至其住處樓下，即拉著Ａ女至五樓平常健身處所，
    先以拳頭毆打其背部（未成傷），再推倒在床上，以身體壓住之強暴方式，使Ａ
    女無法反抗，進而褪去Ａ女之衣服，違反Ａ女之意願，以其性器強行進入Ａ女之
    口腔、肛門、性器內為姦淫之性交行為得逞，並射精於Ａ女口腔內。事畢，另行
    起意，對Ａ女恐嚇稱：「有力氣了，要回家可以，可是不能報警，你若報警，你
    會死得很難看！」等語，致其心生畏懼。Ａ女因此身心受創，情緒難控，於八十
    五年十二月二十四日向老師求援，經老師發現異常後加以詢問，始查悉上情。  
二、案經被害人Ａ女訴由臺北縣警察局海山分局報請臺灣板橋地方法院檢察署檢察官
    偵查起訴。                                                            
    理  由                                                                
一、訊據被告丁○○矢口否認有右揭強制性交及恐嚇之犯行，辯稱：當天接近下午一
    時許接獲告訴人電話，表示要與伊討論聖誕晚會之事，不久告訴人按對講機之門
    鈴，由母親開啟讓其上五樓，告訴人交給伊四封信，且說了一些話，但伊聽不懂
    ，告訴人於下午一時二十五分許離開；伊於同日下午一時三十分許，前往○○市
    ○○商職附近，向甲○○、丙○○索取先前委託其等打字之磁碟片，伊等並在「
    ○○○」喝飲料，至下午四時許才離開云云。惟查右揭犯罪事實，業據被害人Ａ
    女迭於警訊、檢察官偵訊及乙○審理時指訴歷歷，又：                      
  (一)本件係因告訴人Ａ女於事發後二日至學校輔導室找老師戊○○、己○○談話，當
    時告訴人情緒非常失控，哭得十分厲害，二位老師詢問原因，告訴人仍情緒激動
    無法回答，經二位老師就前幾天所發生事情之細節仔細詢問，才問出告訴人遭數
    星期前至學校之男子強姦，老師知悉後，趕緊通知其家長帶告訴人至○○醫院檢
    查，嗣報警處理等情，業據告訴人之導師戊○○及該校己○○老師於檢察官訊問
    時（見偵查卷第六十七至六十九頁）證述在卷。又告訴人家長於八十五年十二月
    廿五日帶其至○○紀念醫院（下稱○○醫院）檢查，發現其處女膜在九點鐘方向
    有裂痕，此有診斷證明書一紙附卷可稽，而告訴人自事發後有情緒障礙、思考混
    亂、睡眠障礙、失眠等症狀，於八十五年十二月廿六日住院治療，接受心理復健
    輔導及藥物治療等情，有○○紀念醫院（下稱○○醫院）診斷證明書一紙在卷可
    稽，足見告訴人確因遭受極大暴力傷害，出現創傷壓力症候群之病症。另告訴人
    就讀○○縣○○市「○○家商」，平日按時上下班，精神上並無問題，亦未在校
    看醫師，亦經證人戊○○到庭證述明確（見乙○八十七年三月二日訊問筆錄），
    是衡諸告訴人年紀尚輕，平日循規蹈矩，精神亦無異狀，茍非遭受上開暴力相向
    ，當非於事後二天仍情緒失控，欲向老師吐露，卻欲言又止，經學校導師旁敲側
    擊始查悉上情，本案揭露過程符合常情，告訴人與被告亦無仇怨，當無自毀名節
    而陷人入罪之理。                                                      
  (二)被告丁○○於乙○審理時雖辯稱告訴人Ａ女於當天下午一時二十五分離開，即前
    往○○市○○商職附近與甲○○、丙○○會合云云。惟其於警訊時供承：「我遂
    拉告訴人到床上談天，談了一會情不自禁就親告訴人臉嘴，互相擁抱，我有撫摸
    告訴人胸部，約有半個小時，並想脫告訴人上衣，但告訴人自行脫掉外套，我遂
    擁抱告訴人撫摸其臀部，歷時三小時多後，告訴人稱其家人在樓下等他，於五點
    就回家了。」等語（見偵查卷第三頁背面）；嗣於檢察官偵訊時供稱：「（當天
    有無與她發生性行為？）沒有與她發生性行為，只有拉手及親吻。」等語（見偵
    查卷第十七頁背面）。而本件處理警員接獲報案並逮捕被告後，在派出所制作一
    次筆錄，被告當時否認強姦犯行，但坦承有親吻告訴人，並撫摸其胸部、臀部，
    前後均三小時之情，業據證人即○○縣警察局○○分局警員庚○○到庭證稱明確
    （見乙○八十七年四月廿七日訊問筆錄）。茍被告與告訴人談話後不久即分開，
    何以其於警訊及檢察官初訊時均未提及，反稱其等相互親吻、撫摸達三小時之久
    ？衡諸涉及性侵害案件之犯嫌為警逮捕時，在否認犯行之情形下，通常會辯稱獲
    對方同意進行性交或撫摸身體，被告於警訊及檢察官初訊時之辯詞，與一般常情
    相符，其於乙○審理辯稱：「她將信交給我時，有拉到我的手，且很難過在哭，
    哭的時侯有親到我的手，所以我在檢察官訊問時才說有親吻及拉手。」等語（見
    乙○八十九年七月廿七日訊問筆錄），被告於檢察官初訊時，為自己權益辯詞猶
    恐不及，豈會將此不經意、短暫之身體碰觸，坦承係「親吻、拉手」？被告上開
    辯詞，要屬牽強。綜合被告前後供述，堪認被告於乙○審理時之供述，應係事後
    狡辯之詞，難以採信。                                                  
  (三)證人甲○○、丙○○均到庭證稱被告丁○○於八十五年十二月初，交付關於「陶
    瓷」的剪貼報告，委請伊等以電腦打字，代價是每人新台幣一千元，伊等完成後
    ，二、三天之後交給他，約定於下午一時五十分，在○○市○○商職見面，被告
    因為遲到，於是要求被告請客，伊等在學校附近之「○○○」喝飲料，當天他穿
    白上衣、黑褲子，伊等於下午四時許離開等語（見乙○八十七年三月十二日訊問
    筆錄），互核被告與證人甲○○、丙○○之證述雖相符，惟被告與證人相約交付
    磁片乃至為平常之事，茍無特殊情事，一般人焉能對於一年四月前某日生活之細
    節記憶清晰？而證人對於其等相約時間、被告何時抵達、離開及被告當天身穿何
    衣服等事項，均能清晰詳述，且二人證述如出一徹，其等證詞真實性已有可疑之
    處。縱證人之陳述屬實，惟事隔已久，證人對於其等何日交付磁片乙節，亦非確
    定，且依據案重初供之法則，被告於警訊及檢察官訊問時，從無上開不在場證明
    之陳述，足徵被告所提不在場證明，堪難採信。                            
  (四)被告丁○○於八十五年十一、十二月間，前往告訴人就讀之○○縣○○市「○○
    家商」，向告訴人之導師戊○○佯稱告訴人之父親出車禍，住在○○醫院，要求
    帶告訴人先行離開探病，惟導師發覺有異未予准許，事後向告訴人家長查證亦無
    此事之情，業經證人戊○○到庭證述甚詳（見乙○八十七年三月二日訊問筆錄）
    ，被告辯稱係Ａ女想要提早下課，請伊編此理由云云，惟告訴人堅詞否認之，且
    其倘欲提早下課，自行編造理由向導師請假即可，何須委請不明男子請假，反而
    難獲准許？被告所辯亦有違常理，難以採信，勘認被告於案發之前即有不軌之意
    圖。                                                                  
  (五)乙○就告訴人Ａ女如何進入被告丁○○家中乙節，對被告及證人即其母親辛○○
    進行隔離訊問，被告丁○○辯稱當天伊在五樓整理房間，其父母親均四樓，Ａ女
    按對講機電鈴，母親在四樓應門，Ａ女直接上五樓，其等站在黑板旁說話，伊母
    親曾上來拿東西，拿了就下去四樓等語；惟證人辛○○證稱Ａ女按門鈴，伊在電
    眼裡看見一個女孩子，她與丁○○一起上樓，伊因為好奇亦上去五樓，伊在五樓
    整理東西，渠等於下午一點半離開時伊還在整理東西等語（均見乙○八十六年十
    二月廿九日訊問筆錄），是被告及證人對於丁○○有無與告訴人一起上樓、證人
    在五樓待多久、告訴人離開時證人是否待在五樓等情，所言差異甚大，難以採信
    。至於被告辯稱告訴人倘遭被告拉上樓並未喊叫，其指訴顯非實在云云，惟被告
    與告訴人昔已相識，告訴人在知悉被告強暴意圖之前，遭被告拉上樓並未喊叫，
    亦符常情，告訴人指稱被告在其住處樓下將其拉上去等語，堪以採信。        
  (六)告訴人Ａ女於八十五年十二月廿五日由家長陪同，至○○醫院就診，由醫師壬○○診治，家長主訴Ａ女可能遭受強暴，僅要求檢查處女膜是否完整，並無其他要
    求，檢查後認為處女膜是舊的裂痕，惟案發至就診相詎已有一段時間，下體已清
    洗乾淨，所以未見血，生殖器看起來亦無紅腫，肛門未仔細看，故未發現異狀等
    情，業據證人即亞東醫院醫師壬○○到庭供述明確（見乙○八十七年三月三十日
    訊問筆錄），且有○○醫院八十七年一月十七日八七亞門字六四之二字第０一０
    四號函在卷可參。告訴人至○○醫院檢查，時距案發日已有二天，告訴人業已清
    洗生殖器，其處女膜有「舊的裂痕」，洵屬正常。又告訴人家長僅要求檢查處女
    膜是否完整，醫師對於其他部分較未注意，因此並無發現異狀，而發炎要過一段
    時間才可以看出來，淋病約一、二天，慢性約一星期，為證人壬○○證述在卷（
    見乙○八十七年三月三十日訊問筆錄）。從而被告以處女膜有舊的裂痕、生殖器
    及肛門無發炎為由置辯，要無理由，難以採信。                            
  (七)被告丁○○雖以告訴人Ａ女之指訴前後不一，認為其指訴無可採信云云，查告訴
    人就當天如何相約、見面時間、連絡方式、受暴過程等事項，前後指訴雖有不一
    致之處，然該等出入均屬細節，其受害過程之指訴均大致相符。衡諸告訴人年輕
    識淺，應被告之邀前往約定地點，並無戒心，突遭被告以前揭暴力方式相向，身
    心戕害甚巨，患有創傷後壓力症後群，此有○○醫院診斷證明書在卷可參，告訴
    人對此難以回首之突發事件，指訴細節縱有不一，在無逾越合理懷疑之範圍內，
    要屬正常，自難因此率而推翻告訴人之指訴。                              
  (八)被告丁○○經送法務部調查局進行測謊鑑定，鑑定結果認為：「丁○○稱：（一
    ）案發其未予Ａ女飲料；（二）其未與陳女發生性關係，經測試呈情緒波動之反
    應，應係說謊。」，有該局八十六年九月十九日（86）陸（三）八六０七一四九
    四號鑑定通知書在卷可稽；乙○再送請內政部警政署刑事警察局進行鑑定，鑑驗
    結果認為：「受測人丁○○、Ａ女先經測前晤談，並以  Polygraph 儀器實施Ｚ
    ＣＴ、ＳＴ諸法測試，綜合測試圖譜反應，提供下列結論供偵查參考：一、受測
    人丁○○對下列問題（一）（二）（三）呈不實反應：（一）你有沒有強迫Ａ女
    和你性交？答：沒有。（二）有關本案，你有沒有強迫Ａ女和你性交？答：沒有
    （三）案發當時你有沒有脫Ａ女內褲？答：沒有。二、受測人Ａ女對下列問題（
    一）（二）（三）並無不實反應：（一）丁○○有沒有強迫妳和他性交？答：有
    。（二）有關本案，丁○○有沒有強迫妳和他性交？答：有。（三）丁○○當時
    有沒有強脫好內褲？答：有。」，有該局八十九年一月十四日刑鑑字第六九四七
    號鑑驗通知書在卷可參，益證被告所言不實，而告訴人指訴非虛。被告雖辯稱其
    於八十九年三月十六日赴行政院衛生署○○療養院進行精神鑑定，該院就腦波檢
    查，發現右額葉有癲癇樣異常腦波，而測謊鑑定機關未考量受測人之特殊生理因
    素，即進行測謊鑑識，所為之測謊結果自有疏誤云云。惟測謊係以有無從事某一
    具體「行為」作為測試標的，而以生理反應之變化研判回答有無說謊，故測謊所
    測試者係行為後之「記憶」，曾否從事某一有意義之行為，不致因時間消逝而遺
    忘，除疾病之生理因素或智障影響測試外，腦波非研判依據與測謊無關，此有法
    務部調查局八十九年八月十四日（八九）陸（三）字第八九０六００二九號函在
    卷可稽。又內政部警政署刑事警察局以電子郵件詢問美國測謊協會，該會研究中
    心主任巴勒博士答覆認為，目前實務上並無任何跡證顯示癲癇患者在未發作之情
    形下，不宜作測謊測試；且理論上，亦至於影響測謊測試及其準確度，此有該局
    八十九年十月廿五日（八九）刑鑑字第一六四四九四號函及重點摘譯在卷可參，
    被告前揭辯詞，無非事後卸責飭詞，不足採信。                            
二、綜上，被告丁○○於上揭時、地將告訴人Ａ女拉至其住處五樓，以拳頭毆打其背
    部，再推倒在床上，以身體壓住身體之強暴方式，使告訴人不能抗拒，而為前開
    姦淫之事實，事證明確，其犯行堪以認定，應予依法論科。至於公訴人依據告訴
    人之指訴，稱被告丁○○持其預備之一杯摻有藥劑之汽水給告訴人喝，致告訴人
    片刻間即感昏迷，而全身無力，被告竟趁告訴人無力抗拒之際，強予姦淫告訴人
    得逞云云。惟查，告訴人對於其受害過程，尚能清晰描述，足見其並未昏迷，衡
    諸被告身材壯碩，而告訴人體型瘦小，被告以拳頭毆打告訴人背部，再推倒在床
    上，並以身體壓住之強暴方式，足以使告訴人無法抗拒，告訴人指陳其喝下汽水
    後即感昏迷，全身無力，僅止於伊個人主觀之懷疑，並無任何事證以實其說，從
    而告訴人所謂下藥之說詞，尚難憑信而據採為不利被告之證據，附此敘明。    
三、按被告丁○○以強暴方式，使告訴人Ａ女不能抗拒而姦淫之，核其所為，原係犯
    刑法第二百二十一條第一項之強姦罪。被告行為後刑法已於八十八年四月二十一
    日修正公布，同年月二十三日施行，依修正後之現行刑法所定，以性器進入人之
    口腔、肛門、性器之行為，均屬刑法第十條第五項第一款所定「性交」之行為；
    而被告所犯行為時刑法第二百二十一條第一項強姦罪，已修正為現行刑法第二百
    二十一條第一項之強制性交罪，舊法處五年以上有期徒刑，新法處三年以上十年
    以下有期徒刑，經比較其法定刑度，以新法為輕，依刑法第二條第一項前段規定
    ，本案應依修正後之新法論處。其所犯上開強制性交及恐嚇罪二項罪名間，犯意
    各別，行為互殊，應分論併罰。爰審酌被告為逞其性慾，以施強暴方式對告訴人
    進行口交、肛交、性交，其行為對告訴人身心戕害至鉅，及其犯罪後猶飾詞狡辯
    ，毫無悔意之犯後態度等情，量處如主文所示之刑及其應執行之刑，資為懲儆。
四、末按修正後之刑法第十二章保安處分另增訂第九十一條之一規定：「犯第二百二
    十一條至第二百二十七條、第二百二十八條、第二百二十九條、第二百三十條、
    第二百三十四條之罪者，於裁判前應經鑑定有無施以治療之必要，有施以治療之
    必要者，得另入相當處所，施以治療」規定，則被告丁○○於行為後法律既有變
    更，依刑法第二條第一項前段、第二條第二項規定，關於本刑部分應適用最有利
    於被告即裁判時修正後之刑法第二百二十一條第一項之規定，至關於保安處分亦
    應適用裁判時即修正後之刑法第九十一條之一第一項規定，乙○乃依該規定意旨
    ，於裁判前先後委請行政院衛生署○○療養院及○○醫院，鑑定被告經公訴人起
    訴之犯行有無施以治療之必要，惟鑑定機關因無證據顯示被告有相關之人格或心
    理上之病態，未發現有明確須治療之精神方面疾病，有行政院衛生署○○療養院
    八十九年五月十日（八九）八療一般字第一五三四號函及○○醫院八十九年五月
    三十一日八九亞醫二０－九字第一二八六號函及所附鑑定報告書二份在卷可稽，
    是乙○不另為被告令入相當處所，施以強制治療之保安處分諭知，附此敘明。  
據上論斷，應依刑事訴訟法第二百九十九條第一項前段，刑法第二條第一項前段、第
二百二十一條第一項、第三百零五條、第五十一條第五款、罰金罰緩提高標準條例第
一條前段，判決如主文。                                                    
本案經檢察官洪清秀到庭執行職務                                            
中      華      民      國      八十九      年    十一    月     八     日
                                      臺灣板橋地方法院刑事第六庭          
                                          法  官  侯  志  融              
右正本證明與原本無異                                                      
如不服本判決應於送達後十日內向乙○提出上訴狀                              
                                          書記官  陳  淑  芳              
中      華      民      國      八十九      年    十一    月    十五    日
附錄本案論罪科刑法條全文：                                                
刑法第二百二十一條：                                                      
對於男女以強暴、脅迫、恐嚇、催眠術或其他違反其意願之方法而為性交者，處三年
以上十年以下有期徒刑。                                                    
前項之未遂犯罰之。                                                        
刑法第三百零五條                                                          
以加害生命、身體、自由、名譽、財產之事恐嚇他人，致生危害於安全者，處二年以
下有期徒刑、拘役或三百元以下罰金。

司法院資訊處製作；財團法人民間司法改革基金會備份。
